【裁判字號】    99,審交易,308
【裁判日期】    991005
【裁判案由】    過失致死
【裁判全文】
臺灣高雄地方法院刑事判決           99年度審交易字第308號
公  訴  人  臺灣高雄地方法院檢察署檢察官
被      告  甲○○
上列被告因過失致死等案件，經檢察官提起公訴（98年度調偵字
第37847 號），本院判決如下：
    主  文
甲○○犯過失致人於死罪，處有期徒刑捌月。
    事  實
一、甲○○為考領有普通重型機器腳踏車駕駛執照之人（駕照有
    效期限至民國82年11月21日，逾期未換發新照），其於98年
    11月15日上午，在高雄縣阿蓮鄉○○路824 號住處飲用含酒
    精成分之保力達1 瓶後，於同日下午2 時許，騎乘車牌號碼
    000-0000號普通重型機車（車牌已註銷，未懸掛車牌），沿
    高雄縣阿蓮鄉○○路350 巷由北往南方向行駛，嗣於同日下
    午2 時31分許，行經阿蓮鄉○○路與忠孝路350 巷巷口，明
    知該路口為無號誌之交岔路口，支線道車應暫停讓幹線道車
    先行，且機器腳踏車行駛之車道，應依標誌或標線之規定行
    駛，在劃有分向限制線之路段，不得駛入來車之車道內，而
    依當時天氣晴，有日間自然光線，道路柏油舖裝，路面乾燥
    無缺陷，又無障礙物，視距良好，並無不能注意之情事，竟
    疏未注意上情，貿然自上開忠孝路350 巷巷口直接左轉忠孝
    路逆向往東南方向行駛，而欲直接穿越忠孝路騎至對面巷口
    ，適朱有志酒後騎乘車牌號碼GG8-650 號普通重型機車由忠
    孝路由東往西方向行駛而來（經財團法人義大醫院實施酒精
    濃度血液檢測，換算呼氣濃度測試值為每公升0.96毫克，其
    所涉公共危險部分，因朱有志死亡由檢察官另為不起訴處分
    ），因酒後注意力不佳，閃避不及，甲○○騎乘之機車車頭
    乃與朱有志騎乘之機車車頭發生對撞，致朱有志人車倒地，
    受有外傷性腦出血、外傷性顱骨骨折及雙側肺挫傷之傷害，
    經送往財團法人義大醫院急救後，並接受開顱手術後，仍因
    顱內出血及多處外傷死亡。甲○○於有偵查犯罪職權之機關
    或公務員尚未發覺其犯罪前，主動向到醫院處理之員警表明
    其為肇事者，自首而接受裁判，並經警方施以呼氣酒精濃度
    測試，測得甲○○呼氣酒精濃度為每公升0.09毫克。
二、案經臺灣高雄地方法院檢察署據報相驗及高雄縣政府警察局
    湖內分局移送臺灣高雄地方法院檢察署檢察官偵查起訴。
    理  由
一、按被告以外之人於審判外之陳述，雖不符刑事訴訟法第159
    條之1 至第159 條之4 之規定，而經當事人於審判程序同意
    作為證據，法院審酌該言詞陳述或書面陳述作成時之情況，
    認為適當者，亦得為證據；又當事人、代理人或辯護人於法
    院調查證據時，知有第159 條第1 項不得為證據之情形，而
    未於言詞辯論終結前聲明異議者，視為有前項之同意，刑事
    訴訟法第159 條第1 項、第159 條之5 分別定有明文。查本
    判決所引用各項證據（含傳聞證據、非傳聞證據及符合法定
    傳聞法則例外之證據）之證據能力，檢察官、被告甲○○於
    本院審判程序時，均表示無意見，並同意引為證據，且於本
    院言詞辯論終結前，對於卷附具有傳聞證據性質之證據，既
    均已知其情，卻未聲明異議，本院認該具有傳聞證據性質之
    證據，亦無任何違法取證之不適當情形，以之作為證據使用
    係屬適當，自均具有證據能力。
二、訊據被告對於上揭犯罪事實坦承不諱，核與證人即被害人朱
    有志之友人鄭文仁於警詢、偵訊中證述情節相符，並有道路
    交通事故現場圖、道路交通事故調查報告表(一)、(二)、被告及
    被害人之酒精測定紀錄表各1 紙、道路交通事故現場照片28
    張、財團法人義大醫院98年11 月15 日診字第9811152341號
    診斷證明2 紙、現場勘察採證報告1 份、高雄縣政府警察局
    道路交通事故肇事人自首情形紀錄表各1 紙、被告之證號查
    詢機車駕駛人資料、機車駕照基本資料、本院公務電話紀錄
    以及臺灣高雄地方法院檢察署98年11月16日98甲字第2214號
    相驗屍體證明書各1 紙、臺灣高雄地方法院檢察署98年度相
    字第2214號檢驗報告書1 份在卷可稽（見警卷第15至29、40
    至46頁、本院卷第62頁、第72至73頁、相字卷44至49頁），
    足見被告之任意性自白與事實相符，得為認定犯罪之依據。
    又按道路交通安全規則所指汽車，係指在道路上不依軌道或
    電力架線而以原動機行駛之車輛（包括機器腳踏車）；汽車
    行至無號誌或號誌故障而無交通指揮人員指揮之交岔路口，
    支線道車應暫停讓幹線道車先行。機器腳踏車行駛之車道，
    應依標誌或標線之規定行駛；在劃有分向限制線之路段，不
    得駛入來車之車道內，道路交通安全規則第2 條第1 項第1
    款、第102 條第1 項第2 款前段、第99條第1 項、第97條第
    1 項第2 款分別定有明文。查本件被告考領有普通重型機車
    駕駛執照（惟已於82年82年11月21日逾期），業經本院電話
    詢問高雄區監理站屬實，並有上開證號查詢機車駕駛人資料
    及機車駕駛人資料各1 紙可憑（見本院卷第62、72至73頁）
    ，其對上開規定當知之甚詳，自應確實遵守；而當時天氣晴
    ，有日間自然光線、路面乾燥無缺陷、無障礙物，視距良好
    等情，亦有卷附道路交通事故調查報告表可參，依當時天候
    及路況，被告並無不能注意之情事，竟未遵守上開交通安全
    規則，而肇致本件車禍，致被害人朱有志受有上開傷害死亡
    ，其駕駛行為顯有過失甚明。且本件交通事故經送請臺灣省
    高屏澎區車輛行車事故鑑定委員會鑑定肇事責任歸屬，該會
    亦認定被告酒後駕駛重機車未依遵行方向車道行駛〈逆向〉
    侵入為肇事原因，有該會99年7 月2 日高屏澎鑑字第099600
    1970號函暨檢附之鑑定意見書可佐（見本院卷第32至34頁）
    ，益徵被告確有過失無誤。是被告就本件車禍之發生有過失
    ，且與被害人死亡之結果，有相當因果關係，亦堪認定。從
    而，本件事證明確，被告上開犯行堪以認定，應依法論科。
三、核被告所為，係犯刑法第276 條第1 項之過失致人於死罪。
    又按道路交通管理處罰條例第86條第1 項雖規定，汽車駕駛
    人，無駕駛執照駕車、酒醉駕車、吸食毒品或迷幻藥駕車、
    行駛人行道或行經行人穿越道不依規定讓行人優先通行，因
    而致人受傷或死亡，依法應負刑事責任者，加重其刑至二分
    之一。然本件被告考領之普通重型機車駕駛執照，其有效期
    限雖僅至82年11月21日止，被告係在駕照逾期未換發新照前
    肇事致生本件事故，惟其逾期未換發新照僅屬行政管理問題
    ，難認在未換發新照前駕駛車輛即有增加危險性，尚難認係
    屬無照駕駛，而有道路交通管理處罰條例第86條第1 項加重
    其刑之事由，此有臺灣高等法院81年度法律座談會研究結論
    、司法院（82）廳刑一字第5283號研究意見亦採此同一見解
    可資參照；又依道路安全規則第114 條第2 款規定，汽車駕
    駛人飲用酒類或其他類似物後其吐氣所含酒精濃度超過每公
    升0.25毫克或血液中酒精濃度超過百分之0.05以上，不得駕
    車。本件被告雖於酒後駕車肇事，但其吐氣所含酒精濃度僅
    每公升0.09毫克，未超過道路交通安全規則第114 條第2 款
    所定每公升0.25毫克標準亦無證據證明其於駕車當時已達酒
    醉之程度，尚不得依道路交通管理處罰條例第86條第1 項規
    定加重其刑，併此敘明。又被告於肇事後停留於傷者就醫之
    醫院，並於有偵查犯罪權限之機關及公務員發覺其犯罪前，
    主動向負責處理之員警自承係其駕車發生前揭車禍，進而接
    受裁判等情，有上開高雄縣政府警察局道路交通事故肇事人
    自首情形紀錄表1 紙可佐（見警卷第46頁），堪認符合自首
    之要件，且無不應據以減輕其刑之事由存在，爰依刑法第62
    條前段規定，減輕其刑。爰審酌被告酒後騎乘機車，復未遵
    守道路交通規則，肇致本件道路交通事故，被害人朱有志因
    而死亡，造成無可彌補之損害，過失程度非輕，且案發迄今
    已逾10月，尚未與被害人之家屬達成和解，未賠償或填補渠
    等所受損害，行為實屬不該，惟念及被告並無任何前科，有
    臺灣高等法院被告前案紀錄表在卷為憑，素行尚可，於本院
    審理時終能坦承犯行，態度尚可，並考量被害人亦酒後騎乘
    機車，經財團法人義大醫院實施酒精濃度血液檢測，換算呼
    氣濃度測試值高達每公升0.96毫克，於案發時騎乘機車未戴
    安全帽，亦據被害人友人鄭文仁陳明在卷（見警卷第14頁）
    ，及被告自稱國中畢業，現從事幫農，月薪約新臺幣1 萬元
    （見本院卷第69頁），及所造成之損害等一切情狀，量處如
    主文所示之刑，以資懲儆。
據上論斷，依刑事訴訟法第299 條第1 項前段、刑法第276 條第
1 項、第62條前段，刑法施行法第1 條之1 第1 項、第2 項前段
，判決如主文。
本案經檢察官王兆琳到庭執行職務。
中    華    民    國    99    年    10    月    5     日
                        交通法庭      法  官  周佳佩
以上正本證明與原本無異。
如不服本判決應於收受判決後10日內向本院提出上訴書狀，並應
敘述具體理由。其未敘述上訴理由者，應於上訴期間屆滿後20日
內向本院補提理由書(均須按他造當事人之人數附繕本)「切勿逕
送上級法院」。
中    華    民    國    99    年    10    月    5     日
                                      書記官  李承悌
附錄本案論罪科刑法條：
刑法第276 條第1 項
因過失致人於死者，處2 年以下有期徒刑、拘役或2 千元以下罰
金。

司法院資訊處製作；財團法人民間司法改革基金會備份。
